【裁判字號】    97,交聲,1285
【裁判日期】    971215
【裁判案由】    交管條例聲異
【裁判全文】
臺灣板橋地方法院交通事件裁定        97年度交聲字第1285號
原處分機關  交通部公路總局臺北區監理所板橋監理站
異  議  人
即受處分人  甲○○
上列異議人即受處分人因違反道路交通管理處罰條例案件，對於
交通部公路總局台北區監理所板橋監理站於民國97年5 月15日所
為之裁決處分（裁決書案號：板監裁字第裁41-AEV710147號），
聲明異議，本院裁定如下：
    主    文
原處分均撤銷。
甲○○不罰。
    理    由
一、原處分意旨略以：本件異議人即受處分人甲○○於民國97年
    1月31日13時26分許，騎乘車牌號碼BJH-213號普通重型機車
    ，行至臺北市○○○路○ 段附近，因「違規行駛人行道」，
    經警以手勢及警笛示意停車，復未依指示停車接受稽查且加
    速駛離而有「違反處罰條例之行為，拒絕停車接受稽查而逃
    逸」等違規行為，執勤員警記下車號，經車籍查詢車號、車
    型及顏色與異議人所有之BJH-213 號普通重型機車相符，掣
    單逕行舉發；嗣異議人提出申訴，經原處分機關函請舉發機
    關查證後仍認異議人違規屬實，遂依道路交通管理處罰條例
    第45條第6 款及同條例第60條第1 項、第63條第1 項第1 款
    、違反道路交通管理事件統一裁罰基準表之規定，分別裁處
    受處分人罰鍰新臺幣（下同）600 元（駕車行駛人行道之違
    規部分）及罰鍰3,000 元（違反處罰條例之行為，拒絕停車
    接受稽查而逃逸之違規部分），並各記違規點數1 點等語。
二、異議意旨略以：伊接獲罰單後，回想起97年1月31日下午1時
    26分當時人在家裡，並未騎乘機車行使人行道，亦未拒絕停
    車接受稽查而逃逸。蓋伊在福昌晒圖有限公司上班，當天身
    體不舒服請假半天，我於中午12時許離開公司，平日上下班
    路線是基隆路、汀州路、永福橋，只會經過基隆路與羅斯福
    路之交岔路口，不會經過羅斯福路4段，騎乘從公司至家裡
    約時30分鐘，所以下午1時31分許我已經在家裡休息，爰聲
    明異議，請求撤銷原處分等語。
三、按汽車（含機器腳踏車，下同）駕駛人，駕車行駛人行道，
    處新臺幣六百元以上一千八百元以下罰鍰；又汽車駕駛人，
    駕駛汽車有違反本條例之行為，經交通勤務警察或依法令執
    行交通稽查任務人員制止時，不聽制止或拒絕停車接受稽查
    而逃逸者，除按各該條規定處罰外，處三千元以上六千元以
    下罰鍰；另汽車駕駛人有上開第四十五條、第六十條第一項
    之情形者，除依原條款處罰鍰外，並記違規點數一點。道路
    交通管理處罰條例第45條第6款、第60條第1項、第63條第1
    項第1 款分別定有明文。次按汽車駕駛人之行為有左列情形
    之一，當場不能或不宜攔截製單舉發者，得對汽車所有人逕
    行舉發處罰：一闖紅燈或平交道。二搶越行人穿越道。三在
    道路收費停車處所停車，不依規定繳費。四不服指揮稽查而
    逃逸，或聞消防車、救護車、警備車、工程救險車之警號不
    立即避讓。五違規停車或搶越行人穿越道，經各級學校交通
    服務隊現場導護人員簽證檢舉。六行經設有收費站、地磅之
    道路，不依規定停車繳費或過磅。七經以科學儀器取得證據
    資料證明其行為違規者，道路交通管理處罰條例第7 條之2
    第1 項定有明文。觀諸該條項之立法方式，其第1 款至第6
    款係採列舉規定，第7 款為概括規定以補列舉事由之不足。
    依此規定，交通勤務警察或依法令執行交通稽查任務人員如
    欲採行「逕行舉發」之方式取締交通違規事件者，應符合前
    開規定之事由方得為之，否則，其舉發程序即非合法。
四、經查：
  (一)異議人即受處分人甲○○辯稱其於97年1 月31日因身體不舒
    服，中午請假離開公司，當天下午1 時26分已在家中休息，
    未曾騎乘機車行駛本件舉發地點等語，經本院函詢異議人任
    職之福昌晒圖有限公司，該公司函覆其員工甲○○於97年1
    月31日星期四上班間時由上午0900至中午1213止，此有該公
    司97年11月4 日函文1 紙附卷可稽，是異議人所辯尚有所據
    ，並非子虛。
  (二)現場目擊證人即本件原舉發機關臺北市政府警察局中正第二
    分局交通分隊警員游君毅於本院訊問時結證稱：舉發當天距
    今已半年，詳細細節已不記得那麼多，一般而言，一定有違
    規事實我們才會取締舉發。台北市○○○路○ 段紅磚人行道
    中午、下午的人潮很多，被我們攔截未停車而加速逃逸，我
    們先記下車號再去電腦查詢之後，車號及廠牌顏色都無誤才
    會告發。我執勤的時候都是穿著制服還有正常配備，一般情
    形我們都有吹哨子，本件違規事件我記不清楚是否有吹哨子
    等語〔見本院97年7 月8 日訊問筆錄〕。可知本件交通違規
    事件因距今時隔已久，證人即舉發員警游君毅對於本件舉發
    之經過已無復記憶，雖證人就其以往舉發經驗證稱舉發應無
    違誤，然其證述仍屬抽象，自難以一般經驗之正確性推斷每
    一次舉發即正確無誤，是證人上開證述，尚難遽以作為不利
    於異議人之認定。又證人目擊之機車廠牌、顏色雖與異議人
    所有之機車無誤，惟異議人所有之光陽牌、黑色、125CC 機
    車，甚為普遍，自不排除違規人騎乘相同類型機車所致。且
    衡諸證人於本件舉發過程中，所目擊違規人之時間顯然甚短
    ，已無法排除證人於此等瞬間狀況下，記憶中所見之違規人
    所駕駛機車車牌號碼是否正確無誤，即該違規人所駕駛機車
    之車牌號碼是否確如證人印象中所記憶，已有研求之餘地。
    又證人亦不記得有無吹哨子，已如前述，則違規騎士在頭戴
    安全帽、迅速駛離之情況下，是否明確認知遭警員攔停，亦
    有疑異。綜合以上各情，本件實難排除員警在逕行舉發之際
    ，因違規人拒絕停車迅即駛離，員警對瞬間所見違規車輛之
    車牌號碼是否絕對正確無誤，而無誤判之虞。況且，在本件
    有關違反處罰條例之行為，拒絕停車接受稽查而逃逸之違規
    部分，既尚難明確認定，則舉發單位依「逕行舉發」方式舉
    發異議人違規行駛人行道，依前揭說明，其舉發程序即非合
    法。此外，復查無其它積極證據足以認定異議人所有上開車
    輛確有原處分機關所指稱之前揭違規行為，則原處分機關遽
    認異議人有前開交通違規行為並為上開裁決，難認允當，本
    件異議人之異議，均有理由，應由本院將原處分均撤銷，改
    諭知受處分人均不罰，以昭審慎。
據上論斷，應依道路交通管理處罰條例第87條第2 項，道路交通
案件處理辦法第20條前段，裁定如主文。
中    華    民    國    97    年    12    月    15    日
                      交通法庭  法  官  侯  志  融
以上正本證明與原本無異
如不服本裁定應於送達後5 日內向本院提出抗告狀
                                書記官  廖  美  紅
中    華    民    國    97    年    12    月    15    日


司法院資訊處製作；財團法人民間司法改革基金會備份。
